---
title: "Prostorové modely na Pražském trhu nemovitostí - SEM PISI SI"
author: Petr Hrobař
output:
  html_document:
    fig_caption: yes
    fig_height: 8
    fig_width: 10
    highlight: pygments
    message: no
    number_sections: yes
    toc: yes
    warnings: no
  pdf_document:
    toc: yes
editor_options: 
  chunk_output_type: console
---

```{r set knitr options, echo = FALSE}
# Defaultní nastavení
knitr::opts_chunk$set(echo = F,
                      message = FALSE,
                      warning = FALSE,
                      fig.width=12, fig.height=10)
```

```{r}
rm(list = ls())

library(tidyverse)
library(stargazer)
library(knitr)
library(kableExtra)
library(quantreg)
library(spdep)
library(ggmap)
library(stargazer)
library(leaflet)
```

```{r, echo=F}
# Téma na ggplot
# my_theme <- 
#   theme_light() + 
#   theme(
#     plot.title = element_text(size = 16, face = "bold"),
#     axis.text = element_text(size = 10),
#     axis.title = element_text(size = 14),
#     axis.title.y = element_text(face = "bold", size = 12),
#     axis.title.x = element_text(face = "bold", size = 12),
#     legend.text = element_text(size = 10),
#     legend.title = element_text(size = 12),
#     panel.border = element_rect(colour = "gray35", fill=NA, size= 1.7),
#     panel.grid.major = element_line(colour = "lightgrey"),
#     legend.position = "bottom",
#     legend.direction = "vertical",
#     strip.background = element_rect(fill = "gray91", color =  "black"),
#     strip.text = element_text(color = "black"))

 my_theme <- 
   theme_light() + 
    theme(
    plot.title = element_text(size = 16, face = "bold", family = "serif"),
    axis.text = element_text(size = 12, family="serif"),
    axis.title = element_text(size = 14, family="serif"),
    axis.title.y = element_text(face = "bold", size = 12, family="serif"),
    axis.title.x = element_text(face = "bold", size = 12, family="serif"),
    legend.text = element_text(size = 10, family="serif"),
    legend.title = element_text(size = 12, family="serif"),
    panel.border = element_rect(colour = "gray35", fill=NA, size= 1.7),
    panel.grid.major = element_line(colour = "lightgrey"),
    legend.position = "bottom",
    legend.direction = "vertical",
    strip.background = element_rect(fill = "gray91", color =  "black"),
    strip.text = element_text(color = "black", size = 12.5, family = "serif"))
```

# Úvod
 
V této seminární práci budeme využívat prostorové modely pro modelování a predikovaní cen na trhu pražských nemovistostí. V návaznasti na $\textit{Toblerovo první pravidlo geografie o podobnosti sousedicích jednotek}$ nejdříve ověřujeme prostorovou závislost v cenách přažských bytů. Následně aplikujeme neprostorové a prostorové modely k oveření stavených hypotéz. 
 
Ukazuje se, že využití prostorových modelů dokáže zlepšít přesnost predikce cen nemovitostí. Dále také s využitím neprostorových modelů identifikováváme $\textit{„honosné“}$ clusteri, tj. lokace ve kterých může být cena nemovistí více než dvojnásobné čistě z důvodů umístění.

## Stanovení Hypotéz
Formálně oveřujeme následující stanovené hypotézi:

$$H_{1}: \textit{Z důvodu prostorové autokorelace disponují prostorové modely lepší predikční schopnosti.}$$

$$H_{2}: \textit{Historické centrum prahy představuje hlavní „honosný“ cluster.}$$

$$H_{3}: \textit{Novostavba výrazně zvýší cenu}$$

# Dataset a zdroj.

Celý dataset v této studii byl získán z internetové stránky: https://www.sreality.cz/. Z důvodů přesnosti analýzy a možné $\textit{statistické inference}$ je ale nezbytné stanovit si následující předpoklady a nemovitostech inzerovaných na zmíněné stránce:

$$1)  \textit{ Stránka sreality.cz představuje reprezentativní soubor všech pražských bytů.}$$
$$2)  \textit{ Veškeré charakteristiky (cena, poč. pokojů, atd.) jsou v každém inzerátu přesné a ve stejných jednotkách. }$$

## Základní charakteristiky

Celkový dataset byl získán z internetových stránek technikou $\textit{web scraping}$ s využitím programovacího jazyku python. Po extrakci dat z internetové stránky v den 10. března 2020 bylo získáno zhruba $\textbf{4012}$ nemovistostí, kde každé pozorování obsahovalo více než 80 $\textit{proměných}$. 

Takto získaný dataset byl následně vyfiltrován a tranformován. Byly odstraněné promměné, které nepovažujeme pro naši analyzů za vhodné. Sem patří např. proměnné typu: $\textit{identifiční klíče a čísla v databázi, cluster databáze, primární klíče atd.}$.

Naopak proměnné, které jsou pro naší analýzu nezbytné jako: $\textit{Cena, počet pokojů, metry, typ budovy, souřadnice, atd.}$ byly v datasetu ponechány. Celkový dataset tedy obsahuje následující proměnné:

$$\textit{Cena, Metry čtverečný, Počet pokojů, Mezon, kuchyňský kout, Panel, Balkón/Terasa, Novostavba}$$. A z důvodů prostorových data také $\textit{Souřadnice}$.

Nakonec bylo nezbytné odstranit všechna pozorování, která obsahovala chybějící záznam v jakékoliv proměnné. Celkový finální dataset tedy obsahuje $\textbf{2984}$ pozorování.

### Charakteristiky proměnných {.tabset .tabset-fade} 

#### Základní statistiky proměnných
```{r}
setwd("C:/Users/petr7/OneDrive/ŠKOLA/PROSTOROVÉ BYTY")

#-------------------------------------#
######### Datasets loading  #########
#-------------------------------------#

df <- read.csv("Dataset_Filtered_cleaned.csv", sep = ",")


df %>% 
  dplyr::select(price, Meters, Rooms, Mezone, KK, panel, balcony_or_terrase, novostavba) %>%
  head() %>% 
  kable() %>%
  kable_styling(bootstrap_options = "striped", full_width = F)
```



#### Distribuce proměnných
```{r}

df %>% 
  dplyr::select(price, Meters, Rooms, Mezone, KK, panel, balcony_or_terrase, novostavba) %>% reshape2::melt() %>% 
  ggplot(aes(x = value)) + 
  geom_histogram(aes(fill = variable), color = "black") + 
  facet_wrap(~variable, scales = "free") + 
  scale_alpha_continuous() + 
  my_theme + 
  theme(legend.position = "none")
```


#### Korelace mezi proměnnými
```{r}
df %>% 
  dplyr::select(price, Meters, Rooms, Mezone, KK, panel, balcony_or_terrase, novostavba) %>% cor() %>% 
  kable() %>%
  kable_styling(bootstrap_options = "striped", full_width = F)
```


## Distribuce pozorování v prostoru
V rychlosti nahlédněme na rozmístění pražských nemovitostí.
```{r, warning=F, echo=F, message=F}
# Ke všem souřadnicím přičteme malé náhodné číslo, aby byla každá unikátní...

CORD = cbind(df$gps.lon, df$gps.lat)
CORD[ ,1] <- CORD[ ,1] + runif(min = -10E-4, max = 10E-4, dim(CORD)[1])
CORD[ ,2] <- CORD[ ,2] + runif(min = -10E-4, max = 10E-4, dim(CORD)[1])

bboxPrague <- c(14.22,49.94,14.71,50.18)
ggMapPrague <- get_map(location = bboxPrague, source = "osm",maptype = "terrain", crop = TRUE, zoom = 12)

  ggmap(ggMapPrague) + 
  geom_point(data = df, aes(x = CORD[ ,1], y = CORD[ ,2]), color = "black", size = 0.75, alpha = 0.7) + 
    theme(legend.justification=c(0, 1), legend.position=c(0.05, 0.95),
        legend.text=element_text(size=7), legend.title=element_text(size=7),
        legend.key.size = unit(0.2, "cm"),
        axis.text.x=element_blank(),
        axis.ticks.x=element_blank(),
        axis.text.y=element_blank(),
        axis.ticks.y=element_blank(),
        legend.box.background = element_rect(colour = "black", size = 0.05)
        ) +
  xlab(" ") + 
  ylab(" ") + 
  ggtitle("Distribuce pozorování")
```

Abychom částěčně vzali vpotaz prostorovu závislost (Krom. prostorových modelů), lze využít proměnné $\textit{longitude, latitude}$ a zařadit je do regresního modelu.

Jelikož jsou obě proměnné ale nevhodně spojité využijeme Clusterovací algoritmus $\textit{K-means}$, který přiřadí každé pozorování do určité kategorie, to modelu bude následně vstupovat $\textit{dummy}$ hodnota tohoto clusteru, pokud bude vycházet statisticky významný, lze považovat prostorovou závislost ze velmi silnou a volíme modely prostorové metodologie.


```{r}
KME <- kmeans(CORD, 5)
df$KMEAN = KME$cluster

MAPA <- df %>% select(gps.lon, gps.lat, KMEAN)
colnames(MAPA) = c("x", "y", "v")

ggmap(ggMapPrague) + 
  geom_point(data = MAPA, aes(x = x, y = y, color = factor(v)), size = 1.3) + 
    stat_ellipse(data= MAPA, aes(x=x, y=y, fill=factor(v)),
               geom="polygon", level=0.95, alpha=0.25) + 
  theme(legend.position = "none", 
        axis.text.x=element_blank(),
        axis.ticks.x=element_blank(),
        axis.text.y=element_blank(),
        axis.ticks.y=element_blank()) + 
  ylab(" ") + 
  xlab(" ") + 
  ggtitle("Clusterování lokalit pražských bytů")


```

# Metotologie a modely

Pro oveření našich stanovených hypotéz je nezbytné sestavit konkrétní model, který budeme odhadovat. 

Formálně využijeme model, který má následující tvar:


$$\textit{log(cena)} = \beta_{0} +  \beta_{1}pokoje  + \beta_{2}log(metry) + \beta_{3}mezon + \beta_{4}kk + \beta_{5}panel + \beta_{6}terasa/balkon + \beta_{7}novostavba + \varepsilon.$$


Model budeme odhadovat několika metodymi: $\textit{OLS, Kvantilová regrese}$ a prostorové modely: $\textit{spatial lag, spatial error model}$.
 

```{r, results='asis'}
formula <- as.formula(log(price) ~ Rooms + log(Meters)  + Mezone + KK + panel + balcony_or_terrase + novostavba)


model <- lm(formula, data = df)
model_quant <- rq(formula, data = df)

#model_quant %>% summary(se = "boot")

KME <- kmeans(CORD, 5)
df$KMEAN = KME$cluster

model_kmeans <- lm(log(price) ~ Rooms + log(Meters)  + Mezone + KK + panel + balcony_or_terrase + novostavba + factor(KMEAN), df)

model_quant_kmean <- rq(log(price) ~ Rooms + log(Meters)  + Mezone + KK + panel + balcony_or_terrase + novostavba + factor(KMEAN), data = df)

stargazer(model, model_kmeans, model_quant, model_quant_kmean,
          type="html", 
          column.labels=c("OLS",
                          "OLS - kmeans",
                          "Quant reg.",
                          "Quant reg. - Kmeans"),
          omit.stat = c("rsq", "f")
          )


```


\
Z výstupu výše vidíme, že proměnné, které zachycují umístění nemovistosti v konkrétním clusteru jsou statisticky významné (formálně musíme provádět testy hokoskedasticity, ale i v případě robustních odhadů vychazí signifikantní).

Pro oveření stability koeficientů pro určité kvantily můžeme nahlédnout na podobnost odhadů mezi metodu nejmenších čtverců a kvantilovou regresí:

```{r}
gg_quant_sensitivyti <- function(lm_model, quant_models, ncol = 3) {
  
  A <- quant_models %>% broom::tidy(se  ="boot")
  B <- lm_model %>% broom::tidy()
  
  left_join(A, B, by = "term") %>% 
    #filter(!grepl("factor", term)) %>%   
    #filter(!grepl("Intercept", term)) %>%
    ggplot(aes(tau, estimate.x)) + 
    geom_point(color="#27408b", size = 3) +
    geom_line(color="#27408b", size = 1)+
    geom_hline(aes(yintercept = estimate.y), color  = "red") +
    geom_hline(aes(yintercept = estimate.y + 1.96*std.error.y), linetype = 2, color = "red", alpha = 0.65)  +
    geom_hline(aes(yintercept = estimate.y - 1.96*std.error.y), linetype = 2, color = "red", alpha = 0.65)  +
    geom_ribbon(aes(ymin=estimate.y - 1.96*std.error.y,ymax=estimate.y + 1.96*std.error.y),alpha=0.09, fill="red") +
    geom_ribbon(aes(ymin=conf.low,ymax=conf.high),alpha=0.25, fill="#27408b") + 
    facet_wrap(~term, scales = "free", ncol = ncol)
}

model_quant_10 <- rq(formula, data = df, tau = 1:9/10)

gg_quant_sensitivyti(model, model_quant_10) + 
  my_theme +
  ggtitle("Porovnání OLS a kvantilové regrese")
```

Vidíme, že většina proměnných je pro různé hodnoty kvantilů stabilní. Z proměnných, které za stabilní považovat nelze vidíme proměnou $\textit{Novostavba}$, která působí jako statisticky nevýznamná.

Jelikož jsme prokázali významný faktor umístění nemovistosti, dle statistické významnosti proměnných $\textit{K-means}$ přejdeme nyní k prostorovým modelům.


### Modely Prostorové ekonometrie (Relace sousednosti) {.tabset .tabset-fade} 

V prostorových modelech je nezbytné nadefinovat si $\textit{Matici sousednosti W}$, která identifikuje, které jednotky považujeme za sousední a které již nikoliv:

Níže nahlédněme na několik způsobů generování vztahů sousednosti. Níže vidíme výsledky $\textit{Moranova I}$ testů, které potvrzují přítomnost prostorové autokorelace pro všechny námi testované relace sousednosti.

#### Maximální počtu sousedů (4 jednotky):
```{r}

cns <- knearneigh(CORD, k=4, longlat=T) 
scnsn <- knn2nb(cns, row.names = NULL, sym = T) 
W <- nb2listw(scnsn)

moran <- 
  cbind(
moran.test(df$price, W)[[3]][[1]],
moran.test(df$price, W)[[3]][[3]], 
moran.test(df$price, W)[[2]]
) %>% 
  data.frame(row.names = " ")

colnames(moran) = c("I Statistic", "Variance", "p-value")
  moran %>%   
    kable() %>%
    kable_styling(bootstrap_options = "striped", full_width = F)
```

#### Maximální počtu sousedů (7 jednotky):
```{r}

cns <- knearneigh(CORD, k=7, longlat=T) 
scnsn <- knn2nb(cns, row.names = NULL, sym = T) 
W <- nb2listw(scnsn)

moran <- 
  cbind(
moran.test(df$price, W)[[3]][[1]],
moran.test(df$price, W)[[3]][[3]], 
moran.test(df$price, W)[[2]]
) %>% 
  data.frame(row.names = " ")

colnames(moran) = c("I-Statistic", "Variance", "p-value")
  moran %>%   
    kable() %>%
    kable_styling(bootstrap_options = "striped", full_width = F)
```

#### Maximální vzdálenosti (500 metrů):
```{r}

cns <- dnearneigh(CORD, d1=0, d2=0.5, longlat = T)
W <- nb2listw(cns, zero.policy = TRUE)

moran <- 
  cbind(
moran.test(df$price, W, zero.policy = T)[[3]][[1]],
moran.test(df$price, W, zero.policy = T)[[3]][[3]], 
moran.test(df$price, W, zero.policy = T)[[2]]
) %>% 
  data.frame(row.names = " ")

colnames(moran) = c("I-Statistic", "Variance", "p-value")
  moran %>%   
    kable() %>%
    kable_styling(bootstrap_options = "striped", full_width = F)
```

#### Maximální vzdálenosti (900 metrů):
```{r}

cns <- dnearneigh(CORD, d1=0, d2=0.9, longlat = T)
W <- nb2listw(cns, zero.policy = TRUE)

moran <- 
  cbind(
moran.test(df$price, W, zero.policy = T)[[3]][[1]],
moran.test(df$price, W, zero.policy = T)[[3]][[3]], 
moran.test(df$price, W, zero.policy = T)[[2]]
) %>% 
  data.frame(row.names = " ")

colnames(moran) = c("I-Statistic", "Variance", "p-value")
  moran %>%   
    kable() %>%
    kable_styling(bootstrap_options = "striped", full_width = F)
```


### Modely Prostorové ekonometrie Spatial Lag, Spatial Error

V této práci využijeme 2 základní modely prostorové ekonometrie, které definujeme následovně:

$\textit{Spatial Lag model}$ má následující podobu:

$$y = \rho Wy  + X \beta + \varepsilon$$

ve které provádíme kontrolu prostorové autokorelace skrze vysvětlující proměnné.

Druhý $\textit{Spatial Error model}$ má předpis:

$$y = X\beta + u,$$
$$u = \lambda Wu + \varepsilon$$

```{r}
cns <- knearneigh(CORD, k=7, longlat=T) 
scnsn <- knn2nb(cns, row.names = NULL, sym = T) 
W <- nb2listw(scnsn)

spatial.err <- errorsarlm(formula, data=df, W)
summary(spatial.err)

spatial.lag <- lagsarlm(formula, data=df, W)
summary(spatial.lag)

```


Dle parametrů prostorové autokorelace u obou modelů výše $\lambda, \rho$ je patrné, že uvažované modely zachycují DGP lépe, než modely bez prostorové závislosti, náhlédněme na metriky všech odhadnutých modelů.

Využijeme následující metriky: $\textit{AIC, log-likel}$ a $R_{pse}$. Poslední z uvažovaných metrik je $\textit{pseudo R}$, které je spočteno následujícím způsobem:
$$R_{pse.} = corr(y, \hat y)^2$$,
využití této metriky nám uvožní zachytit predikční shcopnosti každého modelu.
```{r}

data.frame(
  OLS = c(model %>% AIC, model %>% logLik(), cor(model$fitted.values, log(df$price))^2,
          nrow(df)),
  
  OLS_Kmeans = c(model_kmeans %>% AIC, model_kmeans %>% logLik(), cor(model_kmeans$fitted.values, log(df$price))^2,
                 nrow(df)),
  
  Quantile = c(model_quant %>% AIC, model_quant %>% logLik(), cor(model_quant$fitted.values, log(df$price))^2,
               nrow(df)),
  
  Quantile_Kmeans = c(model_quant_kmean %>% AIC, model_quant_kmean %>% logLik(), cor(model_quant_kmean$fitted.values, log(df$price))^2, 
                      nrow(df)),
  
  Spatial.Error = c(spatial.err %>% AIC, spatial.err %>% logLik(), cor(spatial.err$fitted.values, log(df$price))^2,
                    nrow(df)),
  
  Spatial.Lag = c(spatial.lag %>% AIC, spatial.lag %>% logLik(), cor(spatial.lag$fitted.values, log(df$price))^2,
                  nrow(df)),
  
  row.names = c("AIC", "Log-like.", "R", "n")
) %>% 
  round(3) %>%
  #stargazer(type = "text", summary = F, title = "Metriky modelu", flip = F)
  kable() %>%
  kable_styling(bootstrap_options = "striped", full_width = F)
```

Vydíme, že všechny hodnoty užitých metrik jsou nejlepší pro $\textit{Spatial Error model}$, který tedy využijeme pro statistickou inferenci. Výhodou modelu $\textit{Spatial Error}$ je skutečnost, že koeficienty lze také přímo interpretovat jako mezní efekty.


### Rezidua a predikce všech modelů {.tabset .tabset-fade} 

#### Skutečné a predikované hodnoty
```{r}
OLS <- data.frame(
  fitted = model$fitted.values,
  residuals = model$residuals
) %>% mutate(
  actual = fitted + residuals, 
  model = "OLS"
) %>% 
  select(actual, model, fitted, residuals)

Quant_Req <- data.frame(
  fitted = model_quant$fitted.values,
  residuals = model_quant$residuals
) %>% mutate(
  actual = fitted + residuals, 
  model = "Quantile"
) %>% 
  select(actual, model, fitted, residuals)

Spatial_error <- data.frame(
  fitted = spatial.err$fitted.values,
  residuals = spatial.err$residuals
) %>% mutate(
  actual = fitted + residuals, 
  model = "Spatial Error"
) %>% 
  select(actual, model, fitted, residuals)

Spatial_Lag <- data.frame(
  fitted = spatial.lag$fitted.values,
  residuals = spatial.lag$residuals
) %>% mutate(
  actual = fitted + residuals, 
  model = "Spatial Lag"
) %>% 
  select(actual, model, fitted, residuals)

complete_diag = rbind(OLS, Quant_Req, Spatial_error, Spatial_Lag)
complete_diag <- complete_diag %>% arrange(residuals) %>% tail(11920)


ggplot(complete_diag, aes(x = actual, y = fitted)) + 
  geom_point(aes(colour = residuals), size = 2, alpha = 1) + 
  facet_wrap(model~.) +
  geom_abline(intercept = 0, slope = 1, size = 1, colour = "#FC4E07") + 
  my_theme + 
  ggtitle("Porovnání Predikèní schopnosti modelù") + 
  theme(legend.justification=c(0, 1), legend.position=c(0.05, 0.95),
        legend.text=element_text(size=7), legend.title=element_text(size=7),
        legend.key.size = unit(0.6, "cm"),
        legend.box.background = element_rect(colour = "black", size = 0.75)
  ) 
```

#### Histogram reziduí
```{r}
ggplot(complete_diag, aes(x = residuals)) + 
  geom_histogram(bins = 25, color = "#FC4E07", fill = "#00AFBB") + 
  #scale_fill_brewer() +
  facet_wrap(model~.) +
  my_theme +
  ggtitle("Porovnání Predikèní schopnosti modelù") + 
  theme(legend.justification=c(0, 1), legend.position=c(0.05, 0.95),
        legend.text=element_text(size=7), legend.title=element_text(size=7),
        legend.key.size = unit(0.6, "cm"),
        legend.box.background = element_rect(colour = "black", size = 0.75)
  ) 
```

#### Rezidua v prostoru (Honosné Clustery)
OLS model není zcela kvalitní na oceňování nemovitostí na pražském trhu, neboť nebere v potaz prostorové závislosti. Nicménně rezidua modelu mohou resp. jejich rozmístění může představovat zajímavý indetifikátor.


Nejdřívě spočítame procentuální chyby predikce pro každé pozorování a následně dle intervalů hodnoty diskretizujeme.

Při pohledu na graf níže vidíme, že nemovistosti vyskytující se v historickém centru Prahy (Staroměstské náměstí a přilehlé okolí)

Ceny nemovistostí jsou zde více jak dvojnásobné (více jak 100% rozdíl predikce) čistě z důvodů výskytů nemovistostí v historické části. Abychom tuto nevyrovnanost v reziduích odstranili, bylo by nutné každé nemovisotsti v tomto centru přidat novu kontrolní proměnnou $\textit{Historické centru}$, která by nabývala hodnoty 1, pro nemovitosti v $\textit{Honosném Clusteru}$. Užití modelů bez prostorové závislosti nám umožnuje takovéto clustery identifikovat.
```{r}



d = 
  data.frame(model$fitted.values, df$price) %>% 
  mutate(df.price = df.price,
         model.fitted.values = exp(model.fitted.values),
         pred_res = ((abs(model.fitted.values - df.price))/model.fitted.values)) %>% 
  select(pred_res)

d$res_coded<-replace(d$res_coded,d$pred_res>=0,6)
d$res_coded<-replace(d$res_coded,d$pred_res>=0.05,5)
d$res_coded<-replace(d$res_coded,d$pred_res>=0.15,4)
d$res_coded<-replace(d$res_coded,d$pred_res>=0.25,3)
d$res_coded<-replace(d$res_coded,d$pred_res>=0.5,2)
d$res_coded<-replace(d$res_coded,d$pred_res>=.75,1)
d$res_coded<-replace(d$res_coded,d$pred_res>=1,0)



ggmap(ggMapPrague) + 

   geom_point(data = df, aes(x = CORD[ ,1], y = CORD[ ,2], color = factor(d$res_coded)),
              size = 2, alpha = 0.70) +

  theme(legend.justification=c(0, 1), legend.position=c(0.05, 0.95),
        legend.text=element_text(size=7), legend.title=element_text(size=7),
        legend.key.size = unit(0.2, "cm"),
        axis.text.x=element_blank(),
        axis.ticks.x=element_blank(),
        axis.text.y=element_blank(),
        axis.ticks.y=element_blank(),
        legend.box.background = element_rect(colour = "black", size = 0.05)
        ) +
  xlab(" ") + 
  ylab(" ") + 
  scale_color_brewer(palette="RdYlGn",name="Residua (%)",labels = c("[100;+inf)","[75;100)","[50;75)","[25;50)","[15;25)","[5;15)", "[0;5)")) + 
  ggtitle("Shluková Analýza Reziduí") + 
  guides(fill = guide_legend(override.aes = list(alpha = 1))) 

```

Na Druhé straně pokud modelujume prostorovu závislost a dovolíme sousedním hodnotám $\textit{„Vzájemné ovlivňování“}$ vydíme, že výrazný historický shluk v historickém centru Prahy vymizí.
```{r}


d = 
  data.frame(spatial.err$fitted.values, df$price) %>% 
  mutate(df.price = df.price,
         model.fitted.values = exp(spatial.err.fitted.values),
         pred_res = ((abs(model.fitted.values - df.price))/model.fitted.values)) %>% 
  select(pred_res)

d$res_coded<-replace(d$res_coded,d$pred_res>=0,6)
d$res_coded<-replace(d$res_coded,d$pred_res>=0.05,5)
d$res_coded<-replace(d$res_coded,d$pred_res>=0.15,4)
d$res_coded<-replace(d$res_coded,d$pred_res>=0.25,3)
d$res_coded<-replace(d$res_coded,d$pred_res>=0.5,2)
d$res_coded<-replace(d$res_coded,d$pred_res>=.75,1)
d$res_coded<-replace(d$res_coded,d$pred_res>=1,0)



ggmap(ggMapPrague) + 

   geom_point(data = df, aes(x = CORD[ ,1], y = CORD[ ,2], color = factor(d$res_coded)),
              size = 2, alpha = 0.70) +

  theme(legend.justification=c(0, 1), legend.position=c(0.05, 0.95),
        legend.text=element_text(size=7), legend.title=element_text(size=7),
        legend.key.size = unit(0.2, "cm"),
        axis.text.x=element_blank(),
        axis.ticks.x=element_blank(),
        axis.text.y=element_blank(),
        axis.ticks.y=element_blank(),
        legend.box.background = element_rect(colour = "black", size = 0.05)
        ) +
  xlab(" ") + 
  ylab(" ") + 
  scale_color_brewer(palette="RdYlGn",name="Residua (%)",labels = c("[100;+inf)","[75;100)","[50;75)","[25;50)","[15;25)","[5;15)", "[0;5)")) + 
  ggtitle("Shluková Analýza Reziduí") + 
  guides(fill = guide_legend(override.aes = list(alpha = 1))) 
```

# Závěrem

V tétu studiu jsme modelovaly ceny Pražských bytů. Uvažujeme že cena nemovistosti není dána pouze dílčími charakteristikami jako např. $\textit{velikost, počet pokojů}$, ale zárověň také funkce lokality. Z tohoto důvodu využíváme prostorové modely.

Nyní k zhodnocení stanovených hypotéz: 

$$H_{1}: \textit{Z důvodu prostorové autokorelace disponují prostorové modely lepší predikční schopnosti.}$$

Jak na základě $\textit{Prostorového clusterování (OLS_Kmean)}$ tak také užitím $\textit{Moranova testu}$ a také na základě užitých metrik$\textit{AIC, log-likel}$, $R_{pse.}$ se naše hypotéza potvrzuje. 

$$H_{2}: \textit{Historické centrum prahy představuje hlavní „honosný“ cluster.}$$
Pokud nahlédneme na rezidua v prostoru z OLS modelu vidíme a výše popisujeme výrazný $\textit{prostorový shluk}$ viz. výše., tedy I tuto stanovenou hypotézu v závěru potvrzujeme

$$H_{3}: \textit{Novostavba výrazně zvýší cenu}$$
V vyhodnocení této hypotézy a statistické inference využijeme $\textit{Spatial Error modelu}$, kter7 se jeví jako nejsilnější. 


proměnná $\textit{Novostavba}$ vychazí statisticky signifikantní (i na 1% hladinně) a nabývá hodnoty `r spatial.err$coefficients %>% tail(1)`, tedy předpokládáme, že pokud se jedná o novostavbu bude cenna vyšší zhruba o `r 100*spatial.err$coefficients %>% tail(1) %>% round(3)` %.


